【裁判字號】    98,訴,342
【裁判日期】    980901
【裁判案由】    損害賠償
【裁判全文】
臺灣彰化地方法院民事判決  98年度訴字第342號
原      告  戊○○
被      告  丁○○
                        86弄.
被      告  甲○○○○○○○○.
法定代理人  丙○○
前列二人共同
訴訟代理人  乙○○
上列當事人間請求侵權行為損害賠償事件，本院於民國98年8 月
18日言詞辯論終結，判決如下：
    主  文
被告等應連帶給付原告新臺幣伍拾壹萬貳仟伍佰肆拾元及自民
國98年4 月15日起至清償日止按週年利率百分之五計算之利息。
原告其餘之訴駁回。
訴訟費用由被告等連帶負擔百分之72；餘由原告負擔。
    事實及理由
一、原告起訴主張略以：被告丁○○受僱於另一被告甲○○○○
    ○○○○○○○○○○○榮星托兒所（下簡稱榮星托兒所）
    任校車司機，於民國（下同）97年3 月7 日下午4 時許，駕
    駛牌照號碼4463-PU 號自用小客車，以時速約10幾公里之速
    度，沿彰化縣田中鎮○○街由北往南左轉中州路往東之方向
    行駛，經田中鎮○○街與中州路之交岔路口時，原應注意遵
    行道路交通標線指示在遵行之車道內行駛，且應注意車前狀
    況，並隨時採取必要之安全措施，而當時天候晴朗，暮光時
    分，柏油路面，乾燥無缺陷或障礙物，視距良好，亦無不能
    注意之情事，竟未注意車前狀況，而貿然逆向駛入對向車道
    ，致其所駕駛上開自用小客車之左側前車頭撞擊正沿南北街
    由南往北方向穿越道路行走之行人即原告戊○○，使得戊○
    ○頭部受有外傷、胸部挫傷及左脛骨閉鎖性骨折之傷害，原
    告因此本於侵權行為損害賠償法則，請求被告賠償(1)、醫療
    費用131,302 元。(2)、看護費用175,000 元。(3)、日用增加
    支出21, 676 元。(4)、不能工作損失182,000 元。(5)、無收
    據者140,307 元。(6)、精神慰撫金66,000元。以上(1)至(6)合
    計為716,285 元，求為判決被告等應連帶給付上開數額及自
    檢察官聲請簡易處刑翌日起至清償止之法定遲延利息等語。
    自認收到強制險理賠費用63,406元。
二、被告則略以：如果和解願於32萬元內與原告談和解，被告於
    劃有雙黃線不得穿越之道路而穿越，請法院適用過失相抵之
    法則，減輕原告之過失責任，並請求駁回原告之訴等語置辯
    。
三、經查：本件原告主張之事實，被告確因業務上過失傷害人，
    為本院刑事庭判處有期徒刑2 月，如易科罰金以新台幣1 千
    元折算1 日。有本院98年度交簡字第337 號刑事判決可稽，
    且系爭車禍責任經台灣彰化地方法院檢察署送台灣省彰化縣
    區輛行車事故鑑定委員會鑑定，鑑定意見以：一、丁○○駕
    駛自小客貨車左轉駛入對向車道且未注意車前狀況，為肇事
    原因。二、戊○○行人穿越道路中被撞，無肇事因素。有彰
    化縣區970409號鑑定意見書附於偵察卷可佐，另據原告提出
    診斷書為證據，原告之主張即堪信為真實，被告雖以原告在
    設有分向限制線之路段穿越道路，有違道路交通安全規則第
    134 條第第3 款規定行人穿越道路，應依下列規定：三、在
    禁止穿越、劃有分向限制線、設有劃分島或護欄之路段或三
    快車道以上之單行道，不得穿越道路。另依道路交通管理處
    罰條例第78條第3 款規定行人在道路上有下列情形之一者，
    處新臺幣300 元罰鍰：三、不依規定，擅自穿越車道；主張
    過失相抵，按民法民法第217 條第1 項規定損害之發生或擴
    大，被害人與有過失者，法院得減輕賠償金額，或免除之。
    於交通事故之情形，被害人與有過失所違背之交通規則必需
    法規範之目的同時在保護侵權者之用路利益，侵權者方可援
    引過失相抵原則，本件原告固自承違反在劃有分向限制線不
    得穿越之規定，該規範目的在交通紊亂地區劃雙向線禁止通
    行，乃在保護合法使用道路者之交通順暢之權利，本件被告
    已逆向行駛，如仍主張原告如不違規穿越，則即使被告逆向
    行駛亦不致撞及原告，除違反該法條規範交通之意旨外，亦
    失去民法217 條被害人與有過失在合理公平、正義分擔過失
    責任之意旨，被告之抗辯即不足採。按民法第184 條第1 項
    規定因故意或過失，不法侵害他人之權利者，負損害賠償責
    任。民法第191 條之2 規定汽車、機車或其他非依軌道行駛
    之動力車輛，在使用中加損害於他人者，駕駛人應賠償因此
    所生之損害。但於防止損害之發生，已盡相當之注意者，不
    在此限。另第193 條第1 項規定不法侵害他人之身體或健康
    者，對於被害人因此喪失或減少勞動能力或增加生活上之需
    要時，應負損害賠償責任。另民法第195 條第1 項規定不法
    侵害他人之身體、健康、名譽、自由、信用、隱私、貞操，
    或不法侵害其他人格法益而情節重大者，被害人雖非財產上
    之損害，亦得請求賠償相當之金額。因此，被告對於原告因
    侵權而所受之損害，依民法第188 條第1 項前段規定受僱人
    因執行職務，不法侵害他人之權利者，由僱用人與行為人連
    帶負損害賠償責任。被告等自應負連帶賠償責任。
四、惟原告請求被告賠償之費用，是否應予准許，分述為次：(1)
    、醫療費用部份：原告請求131,302 元，業據原告提出相關
    收據為證，自應准許。(2)、看護費用：原告請求175,000 元
    ，原告請求自97年3 月7 日至97年7 月31日，共計147 日之
    看費護用，除據其提出看護費收據外，並經本院函問秀傳醫
    療社團法人秀傳紀念醫院（下稱秀傳醫院）病情，經該院函
    覆以：術後持柺杖即可下床，一般不宜負重時間約3 個月，
    是原告請求上開費用仍在合理範圍。(3)、日常生活費用：原
    告此事故所增加之生活費用包含食、衣、住、行及交通（含
    通訊），依一般經驗法則核屬必要，原告亦提出相關收據及
    發票，原告請求除買司法狀紙之3 元及支付本院之影印費26
    元，應另計入訴訟費用外，其餘部分為21,647元（21,676元
    －29元＝21,647元）。(4)、不能工作之損失：原告請求182,
    000 元，原告提出受僱公司之證明，證明原告自97年3 月7
    日至7 月31日共147 日不能工作共受有薪資之損失計18萬2
    千元，參以前開秀傳醫院之函示，原告此部分請求即應准許
    。(5)、另原告請求無收據者140,307 元，原告表示無收據，
    又不能以其他方法證明，此部分請求集無所據，不應准許。
    因此前開(1)、(2)、(3)、(4)金額共計509,949 元（131,302 元
    ＋175,000 元＋21,647元＋182,000 ＝509,949 元），扣除
    原告已請領之強制險保險費63,406元，原告請求於446,543
    元（509,949 元－63,406元＝446,543 元），為有理由。超
    過部分於法無據，不應准許。另精神慰藉金部份：查原告受
    傷多處，肉體、精神確受極大痛苦，本院斟酌實際情況，及
    兩造之身分、地位，收入狀況（見本院調閱之稅務電字閘門
    財產所得明細表，原告請求66,000元，為合理，准所許。綜
    上所述，原告本於侵權行為規定，請求被告賠償連帶賠償，
    於512,543 元（446,543 元＋66,000元＝512,543 元範圍內
    ，為屬正當，應予准許，其餘逾此範圍之請求，則非有據，
    應予駁回，又其併請求自檢察官求刑書完成翌日起算利息並
    無依據，因民法第229 條第2 項及第3 項規定給付無確定期
    限者，債務人於債權人得請求給付時，經其催告而未為給付
    ，自受催告時起，負遲延責任。其經債權人起訴而送達訴狀
    ，或依督促程序送達支付命令，或為其他相類之行為者，與
    催告有同一之效力。前項催告定有期限者，債務人自期限屆
    滿時起負遲延責任。即應自起訴狀繕本送達翌日起即98年4
    月15日起至清償日止之法定遲延利息，核無不合併予准許，
    超過部分不應准許，逕予駁回。
五、結論：本件原告之訴，為一部有理由，一部無理由，並依民
    事訴訟法第79條但書、第85條第2 項、第389 條第1 項第5
    款，判決如主文。
中    華    民    國    98    年    9    月    1    日
                  民事第二庭    法  官  李言孫
以上正本係照原本作成。
如不服本判決，應於判決送達後20日內向本院提出上訴狀。
中    華    民    國    98    年    9    月    1    日
                                書記官  施惠


司法院資訊處製作；財團法人民間司法改革基金會備份。
